臺灣高等法院刑事判決　　　　　　　95年度上更(一)字第37號
上　訴　人
即　被　告　乙○○
選任辯護人　林永頌律師
　　　　　　黃韋齊律師
　　　　　　黃聖棻律師
上列上訴人因違反槍砲彈藥刀械管制條例等案件，不服臺灣桃園
地方法院九十一年度訴字第一二八五號，中華民國九十一年十一
月二十七日第一審判決（起訴案號：臺灣桃園地方法院檢察署九
十一年度偵字第一二九四○號），提起上訴，本院判決後，經最
高法院發回更審，本院判決如下：
    主  文
乙○○未經許可，運輸空氣槍，處有期徒刑壹年柒月，併科罰金
新臺幣參萬元，罰金如易服勞役，以新臺幣壹仟元折算壹日。扣
案之空氣槍壹枝（槍號管制編號0000000000）、槍套
壹副、白色紙袋壹個，均沒收。
    犯罪事實
乙○○於民國九十一年六月二十七日晚間八時許其赴印尼旅遊期
間，在印尼雅加達某不知名之商場，以印尼幣十五萬元之價格，
向不詳姓名之人購買具有殺傷力之印尼製槍管有「ＭＩＮＩ１７
７４５ＭＭ」、槍托有「ＢＥＮＹＡＭＩＮＳＵＰＥＲＵＮＹＩ
Ｌ」文字、制式口徑四點五釐米之空氣槍一枝（槍枝管制編號0
000000000）及供前揭空氣槍所使用之鉛彈三盒共一九
四顆。
嗣於同年七月九日晚間，在未事先經申請許可，亦未申報，且不
知攜帶上開槍彈入境是否為合法，惟經無權決定可否攜帶入境之
航空公司人員允許其托運上機後，誤認為可以合法攜帶入境台灣
，竟基於運輸及私運管制物品空氣槍之犯意，先以原先配置之槍
套裝入該空氣槍後，復再以中華航空公司人員贈予乙○○所有之
白色紙袋加以包裝個別托運（托運行李編號ＣＩ四九一二二三號
），鉛彈則全數放置於其另一托運行李內，自印尼雅加達機場搭
乘中華航空公司編號六七八號班機抵達桃園中正國際機場，而將
該空氣槍輸入台灣地區。旋於同日（九日）晚間八時四十五分許
為航空警察局人員及海關人員，在中正國際機場第一航廈入境海
關室八號檢查檯當場查獲，並扣得前開具殺傷力之空氣槍一枝（
含槍套）及鉛彈三盒共一九四顆（其中三顆經鑑定試射已滅失）
、包裝槍枝及槍套所用之白色紙袋一個。
    理  由
甲、程序部分：
  壹、按判決書應分別記載裁判之主文與理由；有罪之判決書並
      應記載「犯罪事實」，且得與理由合併記載，為九十三年
      六月二十三日修正之刑事訴訟法第三百零八條所明定，參
      諸其立法理由為：刑事有罪判決所應記載之事實應係賦予
      法律評價而經取捨並「符合犯罪構成要件」之具體社會事
      實，爰參考日本刑事訴訟法第三百三十五條第一項之立法
      例，將原條文後段所定「並應記載事實」修正為「並應記
      載犯罪事實」，以臻明確。
      按關於非屬犯罪構成要件之犯罪細節，並不屬於有罪判決
      書必要記載之事項，自亦非判決理由所應敘述之範圍（最
      高法院九十四年台上字第六三三八號判決參照）；次按，
      有罪判決書應記載之「犯罪事實」，應係指符合犯罪構成
      要件之具體社會事實，如被告犯罪之時間、地點、手段以
      及其他該當於犯罪構成要件而足資認定既判力範圍之具體
      社會事實；至於構成要件以外之其他適用法律事實，例如
      ：刑罰之加重或減輕事由，可無須在「犯罪事實」欄中記
      載，僅於理由內依刑事訴訟法第三百十條第四款記載其理
      由即足（最高法院九十四年台非第一五二號判決參照），
      合先敘明。
  貳、證據能力認定：
    一、辯護人對於證據一至四、七、八、十至十二、十四、十
        九均主張無證據能力。
    二、按證人、鑑定人依法應具結而未具結者，其證言或鑑定
        意見，不得作為證據，刑事訴訟法第一五八條之三定有
        明文，本件證據二至證據四之證人陳佳杏、劉鴻慶、李
        正祥雖於原審到庭作證，且依筆錄所載亦經法官諭知具
        結義務及偽證處罰後命具結（參見原審卷第五十五頁）
        ，惟遍查全卷均無上開證人結文附在卷內，所為證言既
        未經具結，依法即不得作為證據。
    三、本件證據一被告之供述，被告及其辯護人）並未主張無
        證據能力；另證據五至證據二十除證據十一、證據十九
        外，分別符合刑事訴訟法第一百五十九條之一、第一百
        五十九條之四之傳聞法則之例外規定，而均得作為本件
        之證據。
    四、證據十九被告及其辯護人雖於本院言詞辯論終結前表示
        無證據能力，惟證證據十一及十九其取得過程無何明顯
        瑕疵，辯護人僅空言認為與本件待證事實無關聯性，尚
        非可採，而均可作為本件之證據。
乙、認定犯罪構成要件事實所憑之證據及其認定之理由：
  壹、證據清單：
      證據一：被告乙○○供述（警詢、偵訊、原審、本院）。
      證據二：證人陳佳杏證述（原審；無證據能力）。
      證據三：證人劉鴻慶證述（原審；無證據能力）。
      證據四：證人李正祥證述（原審；無證據能力）。
      證據五：證人甲○○（即高玉婷）證述（原審、本院）。
      證據六：台北關稅局扣押貨物、運輸工具收據及搜索筆錄
              。
      證據七：Ｘ光檢查儀注檢行李報告表。
      證據八：拖運系爭槍枝編號CI四九一二二三號託運條。
      證據九：收據。
      證據十：乙○○之旅客入出境紀錄查詢表。
      證據十一：現場查獲照片八紙。
      證據十二：內政部刑事警察局九十一年七月十八日刑鑑字
                第○九一○一八四三四二號槍彈鑑定書。
      證據十三：印尼當地販售空氣槍之商家照片七紙。
      證據十四：中華航空公司二○○三年四月二日二○○三Ｐ
      　　　　　Ｓ／ＴＺ○○二四四號函（乙○○託運空氣槍
                 一枝事項說明）。
      證據十五：駐印尼代表處九十五年三月十六日印尼領字第
                ○九五○○○○二二三○號函（印尼政府是否
                准許合法公開販售空氣步槍說明）。
      證據十六：中華航空公司地勤服務處二○○六年五月九日
                二○○六ＴＺ○○三九九號函（中華航空公司
                槍枝彈藥處理相關規定）。
      證據十七：內政部警政署刑事警察局九十五年八月十四日
                刑鑑字第○九五○一○三四五七號函。
      證據十八：蕃薯藤搜尋結果資料影本、台灣雅虎網站網頁
                影本（見更《一》卷第六十六、七頁、第一四
                二頁至第一六二頁）。
      證據十九：扣案具有殺傷力之空氣槍一支（含槍套一副）
                、鉛彈三盒共一九四顆（三顆經鑑定試射已滅
                失）及包裝槍枝及槍套所用之白色紙袋一個。
      證據二十：駐印尼代表處九十五年三月十六日函。
  貳、認定之理由：
    一、查被告乙○○確於上揭時地購買印尼製制式口徑四點五
        釐米之空氣槍一枝及供該槍枝使用之鉛彈一九四顆，並
        未經許可，亦未經申報，即將槍枝以托運行李方式，鉛
        彈則放置在另一托運行李內進入本國，並為警當場查獲
        之事實，業據被告於警詢、偵查、原審及本院審理中供
        承不諱。復有台北關稅局扣押貨物、運輸工具收據及搜
        索筆錄、Ｘ光檢查儀注檢行李報告表、托運前開槍枝之
        編號ＣＩ四九一二二三號托運條、乙○○之旅客入出境
        記錄查詢表各一份、現場查獲照片八幀附卷及空氣槍一
        枝（含槍套一副）、鉛彈三盒共一九四顆，及用來包裝
        前開槍枝所用之白色紙袋一個扣案可佐。
    　　按所謂「運輸」，係指本於運輸意思而搬運輸送而言，
　　　　倘其有此意圖者，一有搬運輸送之行為犯罪即已成立，
　　　　並非以運抵目的地為完成犯罪之要件。而運輸毒品罪，
　　　　並不以兩地間毒品直接搬運輸送移轉存置於特定地點為
　　　　限，其以迂迴、輾轉方法，利用不相同之運輸工具、方
　　　　法，將特定之毒品移轉運送至終極目的地者，其各階段
　　　　之運送行為，均不失為「運輸」行為之一種（參見最高
  　　　法院九十二年台上字第五四二六號判決）。本件被告既
　　　　係由印尼攜帶扣案槍彈進入我國國境，主觀上應有運輸
  　　　之認識甚明，則被告運輸前開管制進出口物品空氣槍入
        境我國中正機場，堪認屬實。
    二、次查，扣案槍枝及鉛彈經送請內政部警政署刑事警察局
        鑑驗結果，認該槍枝（槍枝管制編號00000000
        00）係屬口徑四點五釐米制式空氣槍，以壓縮氣體為
        發射動力，機械性能良好，扣案鉛彈三盒均係口徑四點
        釐米之鉛彈，並以美國ＯＥＨＬＥＲＲＥＳＥＡＲＣＨ
        廠製ＭＯＤＥＬ５５型測速儀，以待測槍枝裝填子彈或
        充填（壓縮）氣體及彈丸後，加以發射測試其發射速度
        ，測試詎離為槍口距第一測定點五十公分，第一測定點
        距第二測定點二百公分之方法測試發射速度，儀器之誤
        差率為正負百分之零點一，另經該局以實際裝填口徑四
        點五釐米之鉛彈三顆試射結果，測得其發射速度及單位
        面積動能分別為：第一顆為每秒四十公尺，計算其動能
        為五點八八焦耳，單位面積動能為每平方公分三十六點
        九七焦耳。第二顆為每秒一百三十公尺，計算其動能為
        五點零七焦耳，單位面積動能為每平方公分三十一點八
        八焦耳。第三顆為每秒一百三十七公尺，計算其動能為
        五點六三焦耳，單位面積動能為每平方公分三十五點四
        零焦耳，有該局九十一年七月十八日刑鑑字第０九一０
        一八四三四二號槍彈鑑定書及系爭空氣槍、鉛彈及包裝
        外盒照片在卷可稽。而依該局之槍枝殺傷力鑑驗說明：
        （一）美國軍醫總署定義：彈丸撞擊動能達五八呎磅（
        約為７８．６焦耳），則足以使人喪失戰鬥能力。（二
        ）該局對活豬作射擊測試結果，彈丸單位面積動能達每
        平方公分二十四焦耳，則足以穿入豬隻皮肉層。（三）
        依日本科學警察研究所之研究結果，彈丸單位面積動能
        達每平方公分二十焦耳則足以穿入人體皮肉層，本案扣
        案之上開槍枝及鉛彈經該局實際試射結果，彈丸單位面
        積動能分別達每平方公分為三十六點九七、三十一點八
        八及三十五點四零焦耳，堪認均足以穿入人體皮肉層而
        具有殺傷力。
        從而，本件之爭點即在於被告對於扣案之制式空氣槍，
        在主觀上是否認識其具有殺傷力？又對於由國外攜帶扣
        案槍枝入境，主觀上是否具有違法性之錯誤？又對於違
        法性之錯誤是否有正當理由而無法避免？
    三、關於被告在主觀上是否認識扣案之制式空氣槍具有殺傷
        力部分：
    （一）按所謂行為人對於槍枝是否具備殺傷力之認識並非如
          上開鑑定方式，有客觀上之數據可供明確認定，行為
          人僅需在主觀上認知所持有之槍枝，可以對於人體造
          成一定程度之傷害即可。
    （二）據被告於警詢時自承：該槍枝在印尼時有試射過等語
          （參見偵查卷第六頁反面）；辯護人亦辯稱：被告曾
　      　於印尼試射保麗龍薄靶等語，核與證人即被告之妻甲
　　　　  ○○（即高玉婷）於本院審理時到庭證稱：九十一年
　　　　　間與被告是男女朋友關係，曾經和被告一起去買過空
　　　　　氣槍；被告買槍時當場有對著牆壁保利龍試射子彈；
　　　　　是使用買來的鉛彈試射等語（參見本院卷第一二九頁
　　　　  反面至第一三一頁）相符，尚堪採信。
          而參酌上開鑑定意見彈丸單位面積動能達每平方公分
        　二十焦耳即足以穿入人體皮肉層，惟本案扣案之槍枝
          及鉛彈經實際試射結果，彈丸單位面積動能分別達每
          平方公分為三十六點九七、三十一點八八及三十五點
          四零焦耳，顯見其射擊力道強大而足以穿入人體皮肉
          層，被告既在印尼試射保麗龍，應可以實際感受到該
          扣案槍枝發射鉛彈射穿保麗龍時所產生之強大威力，
          猶如以制式手槍射擊保麗龍時亦可感受到其強大之殺
          傷力，當不因所射擊者究係保麗龍或其他物品而有所
          不同。
      　　況依證據十七：內政部警政署刑事警察局九十五年八
　        月十四日刑鑑字第○九五○一○三四五七號函，扣案
          槍枝僅能以扣案之四點五釐米鉛彈丸發射，並不能以
          相同大小之金屬球形彈丸發射，而扣案之鉛彈丸形狀
          與「香菇」相似，前端雖非極尖但較為狹小，與上開
          金屬「球形」彈丸（以上參見本院卷第二四二頁照片
          ）或ＢＢ槍之子彈大多為塑膠製造之小圓球相比，在
          客觀上亦顯有可能對於人體造成比較大之殺傷力甚明
          。
          再者，本院為瞭解被告對於扣案槍枝殺傷力之認知，
          於審理時訊問被告是否敢以扣案空氣槍對自己射擊，
          被告則避稱沒有人會把槍射向自己等語（參見本院卷
          第三四二頁），顯見被告對於扣案槍枝具有一定之殺
          傷力應有相當之認知。
    （三）辯護人雖辯稱：被告在印尼所試射者，僅係如一般玩
　　　　　具業者提供之薄靶，且為保麗龍材質，該保麗龍薄靶
　　　　　即令一般玩具槍或ＢＢ槍亦能射穿該靶，故被告無法
　　　　　從該次試射中知悉該空氣槍有殺傷力云云。惟一般無
　　　　　殺傷力之玩具槍或ＢＢ槍雖有可能射穿保麗龍薄靶，
　　　　　但依其射擊時之動能狀態亦顯能明確認知無法對於人
　　　　  體皮肉產生穿透力，辯護人以此置辯尚有未洽。
          被告另辯稱：以為係ＢＢ槍云云（參見本院卷第一二
          八頁反面），惟據被告稱：有在玩玩具手槍，但所玩
          之玩具手槍子彈都是塑膠的等語（參見本院卷第一八
          一頁反面），而一般ＢＢ槍所使用者確係塑膠圓形子
          彈，本件扣案則係狀似「香菇」前端狹小之鉛彈，兩
          者一望便能知悉有明顯的不同，所可能造成之傷害亦
          有不同，被告既有在玩玩具手槍，理當知之甚詳，所
          辯亦難採信。
    （四）被告雖辯稱買槍係為擺在家作裝飾用的等語（偵查卷
          第二十六頁），惟另於檢察訊問時復自承：鉛彈是回
          來要用的等語（偵查卷第四十九頁反面），此部分亦
          得作為被告在主觀上認識扣案之制式空氣槍具有殺傷
          力部分之佐證。
    四、關於被告對於由國外攜帶扣案槍枝入境，主觀上是否具
        有違法性之錯誤？
    （一）查被告係於九十一年七月九日晚間，先以原先配置之
　　　　　槍套裝入該空氣槍後，再以中華航空公司人員交付予
　　　　　乙○○所有之白色紙袋加以包裝個別托運（托運行李
　　　　　編號ＣＩ四九一二二三號），鉛彈則全數放置於其另
　　　　　一托運行李內，自印尼雅加達機場搭乘中華航空公司
　　　　　編號六七八號班機抵達桃園中正國際機場，而為航空
　　　　　警察局人員及海關人員，在中正國際機場第一航廈入
　　　　　境海關室八號檢查檯當場查獲，並扣得前開具殺傷力
　　　　　之空氣槍一枝（含槍套）及鉛彈三盒共一九四顆、包
          裝槍枝及槍套所用之白色紙袋一個（搜索扣押筆錄載
          為白色信封袋），此業據被告於警詢及偵、審中坦承
          不諱，核與證據六至證據十一相符，應堪採認。
    （二）另據被告於九十一年七月九日中正機場第一期航廈安
          檢隊二組辦公室偵訊時陳述：「（問：你攜帶右述槍
　　　　　彈回國時有無將該槍枝分解藏匿？）沒有。」（參偵
　　　　　查卷五頁反面）；核與於九十一年十月二十五日在桃
　　　　　園地方法院訊問時陳述：「我沒有藏匿的動作，我入
　　　　　關時海關一眼就看出來就被查獲。」等語相符（參原
  　　　　審卷第三十九頁），而被告僅將該空氣槍以槍套包裝
    　　　後，再用航空公司所提供之紙袋包裝，依該空氣槍及
　　　　　槍套之照片所示，即令以槍套包裝該空氣槍，從外形
　　　　　仍可看出係槍枝之形狀，且航空公司的紙袋僅能套住
          該空氣槍之前端，未能全部套住整枝槍，況且被告又
          將該空氣槍直接放在推車上，故從外觀一眼即可得知
          ，另被告並無分解藏匿該槍枝之行為，足見被告主觀
          上對於托運扣案空氣槍返國應認為係一合法行為，否
          則豈有可能公然地將空氣槍放在推車上，又豈有可能
          毫無遮掩地大方逕行出關乎？
　　（三）證人甲○○於九十一年十月二十五日在桃園地方法院
　　　　　審理時證稱：「（問：你在何時與被告一同去購買槍
　　　　　彈？）我是在九十一年六月二十六日在印尼雅加達某
          商場買的。」「被告購買的那支空氣槍連同鉛彈是十
          五萬印尼幣約合台幣七百元。」（參原審卷四十頁）
          核與被告於九十二年三月五日在本院審理時陳述：「
          （問：為何你去旅行要買槍？）因為在印尼商場買的
          時候，折合台幣也不會很貴。」（參本院前審卷二十
          四頁）相符，尚堪採信，而該空氣槍購入價錢既不高
          ，即有使被告誤認係合法空氣槍之可能。
    （四）查證人甲○○於原審理時復到庭結證稱：「我是在九
          十一年六月二十六日與被告一起在印尼雅加達某商場
          購買槍的。我有陪同他一同到機場，是我的朋友幫他
          去向印尼機場的檢查人員詢問空氣槍可否帶上飛機，
          檢查人員又到中華航空的櫃台詢問，是中華航空的人
          員說可以，被告才帶上飛機」，核與前開被告所述相
          符，另參酌前述被告攜帶扣案槍彈入境時係以托運方
          式為之，堪信前述證言係事實，果爾，則被告既因詢
          問華航人員經其允許後始將槍彈托運入境，對於上開
          行為主觀上應具有違法性之錯誤甚明。
    五、關於被告對於違法性之錯誤是否有正當理由而無法避免
        ？
    （一）查據被告於檢察官訊問時稱：在離境前一天朋友才告
          知攜帶槍入境要申報，因來不及我才直接問華航人員
          （參見偵查第二十六頁及反面、第四十九頁反面）；
          於本院審理時亦自承並沒有申報等語（參見本院卷第
          一八一頁反面），顯見被告對於扣案空氣槍能否合法
          攜帶入境並無法確定。
          而依本院前審函詢中華航空公司有關被告托運槍枝之
          處理情形，該公司函覆略稱：其公司係配合各地機場
          安檢單位執行，對槍彈等相關物品需分別獲得安檢單
          位認可後以托運行李方式運送（參見證據十四），本
          件被告苟依法申報，並經由各地機場安檢單位認可後
          始托運返國，被告當可以主張其對違法性之錯誤具有
          正當理由而無法避免，今捨此不為，依客觀情形觀察
          ，自難謂其對於違法性之錯誤係有正當理由而無法避
          免，亦足徵被告企圖攜帶槍、彈入境之僥倖心態甚為
          明顯。
    （二）被告於九十一年八月十六日桃園地方法院檢察署訊問
          時雖陳述：「我知道是空氣槍，但我（註：可能漏「
          問」字）商場老闆及華航人員都說可攜帶入境。」（
          參偵查卷四十九頁反面）。
          惟查華航駐印尼雅加達機場人員並非有權許可槍、彈
          輸入國內之人員，被告托運空氣槍華航人員僅係配合
          當地之安檢單位執行，已如前所述，而依被告所提當
          地所攝之照片以觀，暨證據十五：駐印尼代表處函，
          印尼政府已於九十四年八月開始禁止於市上流通、販
          售任何型式槍枝，被告行為時係九十一年六、七月間
          ，在印尼似得公開販售及取得空氣槍，該機楊之安檢
          人員自無阻止被告托運該槍返台之理。
          再者，我國為查緝具有殺傷力之槍砲彈藥，近年來政
          府透過媒體強力宣導，且在台灣地區並無任何得公開
          展售制式空氣槍之商場，被告已年滿十八歲，依其所
          自承：有在玩玩具手槍，但所玩之玩具手槍子彈都是
          塑膠的等語（參見本院卷第一八一頁反面），對此實
          難諉稱不知，要難因印尼得公開展售空氣槍而遽認購
          買攜帶回國內為不違法係有正當理由而無法避免。
    六、綜上各情，被告前開所辯，部分無非事後諉卸之詞，不
        足採信，本件事證明確，被告犯行，洵堪認定。
丙、適用法律：
  壹、新舊法比較：
    一、按行為後法律有變更者，適用行為時之法律。但行為後
        之法律有利於行為人者，適用最有利於行為人之法律，
        刑法第二條第一項定有明文。
        本件被告犯罪行為完成時間係在九十一年七月九日，依
        中華民國刑法施行法第十條之一，中華民國九十四年一
        月七日修正公布之刑法，自九十五年七月一日施行，而
        有依上開規定比較新舊法之必要。
        按被告於犯罪時，刑法第四十二條第二項前段規定：「
        易服勞役以一元以上三元以下折算一日。」又依當時之
        易服勞役折算標準，為修正前罰金罰鍰提高標準條例第
        二條前段規定，就其原定數額提高為一百倍折算一日，
        則本件被告行為時之易服勞役折算標準，應以銀元三百
        元折算一日，即新台幣九百元折算一日。惟依九十五年
        七月一日修正公布施行之刑法第四十二條第三項前段規
        定：「易服勞役以新台幣一仟元、二仟元或三仟元折算
        一日。」比較修正前後之易服勞役折算標準，以修正後
        之規定，較有利於被告，則應依刑法第二條第一項但書
        規定，適用裁判時即修正後之刑法第四十二條第三項前
        段規定，定其折算標準。
    二、按槍砲彈藥刀械管制條例業經總統於九十四年一月二十
        六日以華總一義字第○九四○○○一○一○一號令修正
        公布，並自九十四年一月二十八日生效施行，原條例第
        八條與第十條、第十一條合併修正移列為修正條文第八
        條，原條例第十、十一條刪除；修正前槍砲彈藥刀械管
        制條例第八條第一項之未經許可運輸空氣槍，其法定刑
        為處五年以上有期徒刑，併科新台幣一千萬元以下罰金
        ，修正後槍砲彈藥刀械管制條例第八條第一項之法定本
        罰則變更為處無期徒刑或五年以上有期徒刑，併科新臺
        幣一千萬元以下罰金。
        比較新舊法結果，自以修正前之舊法對於被告等較為有
        利，依刑法第二條第一項前段之規定，應適用修正前之
        槍砲彈藥刀械管制條例第八條第一項之規定處斷。
  貳、勿庸為新舊法比較部分：
    一、刑法第五十五條於九十四年二月二日修正公布，九十五
        年七月一日施行，就想像競合犯，新法第五十五條增訂
        但書係科刑之限制，為法理之明文化，非屬法律之變更
        ，毋庸為新舊法之比較，而應依一般法律適用原則，適
        用裁判時法（參見最高法院九十五年第八次及第二十一
        次刑事庭會議決議）。
    二、修正前刑法第五十九條係規定：犯罪之情狀可憫恕者，
        得酌量減輕其刑；修正後刑法第五十九條係規定：犯罪
        之情狀顯可憫恕，認科以最低度刑仍嫌過重者，得酌量
        減輕其刑，為法院就酌減審認標準見解之明文化，非屬
        法律之變更，應依一般法律適用原則，適用裁判時法。
        （最高法院九十五年第二十一次刑事庭會議參照）
  參、論罪：
    一、按槍械、子彈係屬懲治走私條例公告管制物品項目規定
        之管制進出口物品（按甲項一），核被告乙○○所為，
        係犯修正前槍砲彈藥刀械管制條例第八條第一項之罪及
        懲治走私條例第二條第一項之私運管制物品進口罪（按
        檢察官漏引）。
    二、吸收關係：被告持有空氣槍之低度行為，應為其運輸之
        高度行為所吸收，不另論罪。
    三、想像競合犯：被告以一行為觸犯前開二罪名，為想像競
        合犯，應依刑法第五十五條從一重之違反修正前槍砲彈
        藥刀械管制條例第八條第一項之罪處斷。
    四、法定加重原因：無。
    五、法定減輕原因：
    （一）刑法第十六條：按除有正當理由而無法避免者外，不
          得因不知法律而免除刑事責任。但按其情節，得減輕
          其刑。本件被告對於攜帶扣案空氣槍入境之行為，其
          違法性之錯誤無正當理由而無法避免之情形，已如前
          所述，惟依被告客觀行為以觀應堪認定其並不知法律
          有嚴重處罰之規定，再考其所為犯罪情節並不嚴重，
          而得依前開法條減輕其刑。
    （二）刑法第五十九條：按犯罪之情狀顯可憫恕，認科以最
          低度刑仍嫌過重者，得酌量減輕其刑，刑法第五十九
          條定有明文。考其立法理由：科刑時原即應依第五十
          七條規定審酌一切情狀，尤應注意該條各款所列事項
          ，以為量刑標準，本條所謂「犯罪之情狀可憫恕」，
          自係指裁判者審酌第五十七條各款所列事項以及其他
          一切與犯罪有關之情狀之結果，認其犯罪足堪憫恕者
          而言，即必於審酌一切之犯罪情狀，在客觀上顯然足
          以引起一般同情，認為縱予宣告法定最低刑度猶嫌過
          重者，始有其適用（參見最高法院三十八年臺上字第
          十六號、四十五年臺上字第一一六五號、五十一年臺
          上字第八九九號判例)。
          查本件被告前無前科紀錄，有本院被告全國前案紀錄
          表在卷可參；其甫滿十八歲，因一時失慮，於攜帶返
          國時誤以為可以合法入境；扣案之空氣槍價值不高，
          雖有殺傷力，但威力並非特別強大，而非其他槍枝所
          可比擬，而其所犯罪名法定本刑五年以上有期徒刑，
          併科新台幣一千萬元以下罰金，雖依刑法第十六條但
          書，得按其情節減輕其刑，但與其犯罪情節相較，亦
          屬情輕法重，本院審酌再三，認被告犯罪足堪憫恕，
          在客觀上顯然足以引起一般同情，認為縱予宣告法定
          最低刑度猶嫌過重，而予以適用刑法第五十九條酌量
          減輕。
丁、原判決撤銷之理由：
  壹、原審對被告論罪科刑之判決，固非無見。惟查：
    一、本件被告犯罪後刑法於九十四年一月七日修正公布，自
        九十五年七月一日施行，比較新舊法條，應以修正後之
        刑法第四十二條第三項前段之規定較有利於被告，已如
        前所述，原審未及比較新舊法，而就罰金易服勞役部分
        適用修正前第四十二條第二項前段規定，尚有未洽。
    二、被告於犯罪後槍砲彈藥刀械管制條例亦業經總統於九十
        四年一月二十六日以華總一義字第○九四○○○一○一
        ○一號令修正公布，比較新舊法條，應以修正前之槍砲
        彈藥刀械管制條例第八條第一項之規定，較有利於被告
        ，原審亦未及比較新舊法，亦有未合。
    三、本件被告就違反槍砲彈藥刀械管制條例第十二條第一項
        之規定應不成立犯罪（容後說明），原審誤認為成立該
        罪同有未洽。
    四、被告所為符合刑法第十六條但書之得減輕其刑之規定，
        原審認不符合上開規定，與法亦有未合。
  貳、本被告否認犯罪而提起上訴，固無理由，然原判決既有上
      揭不當之處，自應由本院予以撤銷改判。
  參、爰審酌被告之犯罪動機、目的係為攜帶回國自行使用；犯
      罪時未受到任何刺激；犯罪手段平和、犯罪行為人之家庭
      經濟狀況小康，生活狀況正常；無前科紀錄，品行良好；
      學歷為國中畢業，智識程度不高；本件無實際被害人；犯
      罪行為人違反義務之程度不高；犯罪所產生危險或損害不
      高；惟犯罪後不知悔改，飾詞否認犯罪，態度不佳等一切
      情狀，量處如主文所示之刑。並就罰金部分諭知易服勞役
      之折算標準。
  肆、扣案之空氣槍一枝（槍枝管制編號0000000000
      ）為違禁物，應依刑法第三十八條第一項第一款規定宣告
      沒收，另扣案用來包裝前開空氣槍以利自印尼運輸進入我
      國境內所用之槍套一副及白色紙袋一個，均為被告所有且
      係供其犯罪所用之物，應依刑法第三十八條第一項第二款
      規定併予沒收。
戊、對於其他公訴事實之判斷：
  壹、公訴意旨另認為：乙○○於民國九十一年六月二十七日某
      時，在印尼雅加達某處之商場，購買供空氣槍使用之鉛彈
      一九四顆而持有之，嗣於九十一年七月九日，自雅加達搭
 　　 乘飛機返台，並攜帶上開子彈置放於托運行李中，嗣於當
      日二十時五十分許，自桃園中正國際機場入境時，旋經警
      發覺而查獲，因認被告另涉犯槍砲彈藥刀械管制條例第十
      二條第一項之罪。
  貳、查扣案之鉛彈並無裝填火藥，僅係由扣案之空氣槍以壓縮
      氣體為發射動力（參見證據十二槍彈鑑定書），其本身自
      無任何殺傷力可言，核與槍砲彈藥刀械管制條例第十二條
      第一項之罪構成要件未合，惟此部分與前開經起訴本院認
      定有罪部分，檢察官認為係想像競合犯之關係，為裁判上
      一罪，爰不另為無罪之諭知，且扣案之鉛彈依法不得諭知
      沒收，併此敘明。
據上論斷，應依刑事訴訟法第三百六十九條第一項前段、第三百
六十四條、第二百九十九條第一項前段；修正前槍砲彈藥刀械管
制條例第八條第一項；懲治走私條例第二條第一項；刑法第十一
條前段、第二條第一項前段、第五十五條、第十六條但書、第五
十九條、第四十二條第三項前段、第三十八條第一項第一款、第
二款，判決如主文。
本案經檢察官姜貴昌到庭執行職務。
中　　華　　民　　國　　96　　年　　 9　　月　　28    日
　　　　　　　　　刑事第十八庭  審判長法　官　溫耀源
　　　　　　　　　　　　　　　　　    法　官  段景榕
　　　　　　　 　 　　　　　　　　　　法　官  陳健順
以上正本證明與原本無異。
如不服本判決，應於收受送達後十日內向本院提出上訴書狀，其
未敘述上訴之理由者並得於提起上訴後十日內向本院補提理由書
（均須按他造當事人之人數附繕本）。
　　　　　　　　　　　　　　　　　　　書記官　陳菊珍
中　　華　　民　　國　　96　　年　　9 　　月　　28　　日
附錄論罪法條：
修正前槍砲彈藥刀械管制條例第八條第一項
未經許可，製造、販賣或運輸鋼筆槍、瓦斯槍、麻醉槍、獵槍、
空氣槍或第4條第1項第1款所定其他可發射金屬或子彈具有殺傷
力之各式槍砲者，處無期徒刑或5年以上有期徒刑，併科新臺幣
1千萬元以下罰金。
懲治走私條例第二條第一項
私運管制物品進口、出口逾公告數額者，處7年以下有期徒刑，
得併科新臺幣 3 百萬元以下罰金。
